【裁判字號】    90,再易,6
【裁判日期】    901029
【裁判案由】    給付票款
【裁判全文】
臺灣花蓮地方法院民事裁定  九十年度再易字第六號
    再審原告  甲○○
    再審被告  乙○○
右當事人間請求給付票款事件，再審原告對於本院民國九十年八月八日所為九十年度
簡上字第二五號確定判決提起再審之訴，本院裁定如左：
    主      文
再審之訴駁回。
再審訴訟費用由再審原告負擔。
    理      由
一、查再審之訴，必須主張原確定判決有民事訴訟法第四百九十六條或第四百九十七
    條所定之情形，始為合法。又再審之訴顯無再審理由者，得不經言詞辯論，以判
    決駁回之，民事訴訟法第五百零二條第二項定有明文。
二、本件再審原告雖主張前開原確定判決具有民事訴訟法第四百九十六條第一項第一
    款「適法規顯有錯誤」，及第十三款「發見尚有未經斟酌之證物與得使用該證物
    ，如經斟酌可受較有利之裁判」等事由，而提起本件再審之訴。就其認符合上開
    規定之具體事實理由部分，則敘明：再審被告執有再審原告所簽發付款人為花蓮
    市第二信用合作社建國分社，發票日為八十八年十二月三十一日，面額為新台幣
    （下同）十二萬元之支票一紙，係由訴外人林忠義為向再審被告調借現金時所交
    付，其後經再審被告於八十九年七月十一日提示未獲付款，固然屬實，但林忠義
    既於原審證稱系爭票款業經林忠義以貨款十三萬七千九百元抵付，而再審被告僅
    以「訴外人尚有積欠再審被告其他借款」及「十三萬七千九百元部分之貨款，係
    抵付其他之借款」置辯，則原審自應就其他「借款」與「貨款」之有無予以調查
    ，但原審未為此項調查，復未於判決理由內敘明如何不能抵付之理由，亦未予再
    審原告陳述意見之機會，顯與證據法則有違。
三、按票據債務人不得以執票人之前手間所存抗辯之事由，對抗執票人，票據法第十
    三條前段定有明文。經查，本件再審原告既為票據債務人，揆諸上開票據法之規
    定，自不得以再審被告與訴外人林忠義間，即執票人前手間所存抗辯之事由為抗
    辯，是原審即無庸再就再審原告所主張之其他「借款」與「貨款」之有無，予以
    調查，實難謂原審就此有何違反證據法則之可言。原審雖係以再審原告就對其有
    利之貨款與票款確已抵銷之事實不能證明為由，而為對再審原告不利之判決，並
    未以上開理由其為判決之依據，然原判決業已參酌再審原告於該審程序中所提出
    之估價單、聲明字據及支票，以及再審被告於該審程序中所提出之代償金額字據
    ，即堪認不具備「有未經斟酌之證物與得使用該證物」之情形，且就再審原告所
    主張之其他「借款」與「貨款」之有無，既無必要調查，即足認縱經斟酌亦不可
    受較有利之裁判。從而，本件再審核與民事訴訟法之規定不合，自屬不應准許。
四、依民事訴訟法第五百零二條第二項、第九十五條、第七十八條，前段裁定如主文
    。
中      華      民      國    九十      年      十      月    二十九    日
                                    臺灣花蓮地方法院民事庭
~B法      官  林秀鳳
~B法      官  朱光仁
~B法      官  郝燮戈
右正本証明與原本無異。
本件不得抗告。
~B法院書記官  周秀香
中      華      民      國    九十      年      十      月    三十一    日


司法院資訊處製作；財團法人民間司法改革基金會備份。
